---
title: Algaritma K-Means
author: muhammad tahir nasrul laili - institut teknologi statitiska dan bisnis muhammadiyah
date: "`r Sys.Date()`"
output:
  prettydoc::html_pretty:
    theme: architect
    highlight: github
bibliography: references.bib
---
 
```{=html}
<style>
body{
text-align: justify}
</style>
```
```{r setup, include=FALSE}
knitr::opts_chunk$set(echo = TRUE)
```
# Algoritma K-Means

Clustering adalah teknik eksplorasi data yang digunakan untuk menemukan grup atau pola dalam himpunan data. Ada dua strategi pengelompokan standar: metode partisi dan pengelompokan hierarkis.Algoritma partisi yang paling terkenal dan umum digunakan termasuk: K-means clustering (MacQueen, 1967), di mana, setiap cluster diwakili oleh pusat atau sarana titik data milik cluster.

Ada beberapa pendekatan yang digunakan dalam mengembangkan metode clustering. Dua pendekatan utama adalah clustering dengan pendekatan partisi dan clustering dengan pendekatan hirarki. Clustering dengan pendekatan partisi atau sering disebut dengan partition-based clustering mengelompokkan data dengan memilah-milah data yang dianalisa ke dalam cluster-cluster yang ada. 
Clustering dengan pendekatan hirarki atau sering disebut dengan hierarchical clustering mengelompokkan data dengan membuat suatu hirarki berupa dendogram dimana data yang mirip akan ditempatkan pada hirarki yang berdekatan dan yang tidak pada hirarki yang berjauhan. Di samping kedua pendekatan tersebut, ada juga clustering dengan pendekatan automatic mapping (Self-Organising Map/SOM).

K-means merupakan salah satu pengelompokan data nonhierarki (sekatan) yang berusaha mempartisi data yang ada ke dalam bentuk dua atau lebih kelompok.
Tujuan pengelompokan data ini adalah meminimalkan fungsi objektif yang diset dalam proses pengelompokan, yang berusaha meminimalkan variasi di dalam suatu kelompok dan memaksimalkan variasi antarkelompok.

Metode K-Means berusaha mengelompokkan data yang ada ke dalam beberapa kelompok, dimana data dalam satu kelompok mempunyai karakteristik yang sama satu sama lainnya dan mempunyai karakteristik yang berbeda dengan data yang ada di dalam kelompok yang lain.

# Tahapan Algoritma K-Means

1. Menyiapkan data.

2. Statistika dasar sebelum menerapkan K-Means.

3. Komputasikan k-means.

4. Visualisasikan.

# Eksperrimen Algoritma K-Means

## Library

1. Menyiapkan data

```{r}
data("mtcars")
mtcars <- na.omit(mtcars)

head(mtcars)
```

2. Statistika dasar sebelum menerapkan K-Means

```{r}
desc_stats <- data.frame(
  Min = apply(mtcars, 2, min), # minimum
  Med = apply(mtcars, 2, median), # median
  Mean = apply(mtcars, 2, mean), # mean
  SD = apply(mtcars, 2, sd), # Standard deviation
  Max = apply(mtcars, 2, max) # Maximum
  )
desc_stats <- round(desc_stats, 1)
head(desc_stats)
```

```{r}
df <- scale(mtcars)
head(df)
```

3. Komputasikan k-means

```{r}
set.seed(123)
km.res <- kmeans(scale(mtcars), 4, nstart = 25)
km.res
```

```{r}
# It’s possible to compute the mean of each of the variables in the clusters:
aggregate(mtcars, by=list(cluster=km.res$cluster), mean)
```

4.  Visualisasikan

```{r}
library("factoextra")
```

```{r}
fviz_cluster(km.res, data = df,
             palette = c("#00AFBB","#2E9FDF", "#E7B800", "#FC4E07"),
             ggtheme = theme_minimal(),
             main = "Partitioning Clustering Plot"
             )
```


# Referensi

https://rpubs.com/JanpuHou/278558

https://medium.com/@16611094/clustering-menggunakan-metode-k-means-cluster-di-r-80827b4a48fd

https://medium.com/@salsabillanovia/k-means-clustering-mtcars-dataset-with-r-e6ee485ecdad